【裁判字號】    99,審訴,467
【裁判日期】    990325
【裁判案由】    毒品危害防制條例
【裁判全文】
臺灣高雄地方法院刑事判決             99年度審訴字第467號
公  訴  人  臺灣高雄地方法院檢察署檢察官
被      告  甲○○
上列被告因毒品危害防制條例案件，經檢察官提起公訴（98年度
毒偵字第7221號），被告就被訴事實為有罪陳述，經本院告知簡
式審判程序之旨，並聽取當事人之意見後，合議庭裁定由受命法
官獨任依簡式審判程序審理，判決如下：
    主  文
甲○○施用第一級毒品，累犯，處有期徒捌月。
    事  實
一、甲○○前於民國91年間因施用毒品案件，經臺灣臺中地方法
    院以91年度毒聲字第1603號裁定令入勒戒處所施以觀察勒戒
    後，認有繼續施用毒品傾向，復經同法院以91年度毒聲字第
    2378號裁定令入戒治處所施以強制戒治，於92年8月30日執
    行完畢釋放，由臺灣臺中地方法院檢察署檢察官以92年度戒
    毒偵字第351號為不起訴處分確定。復於94年間因施用毒品
    、贓物案件，經本院分別以94年度訴字第805號、94年度簡
    字第1969號判處有期徒刑9月、4月，合併定應執行刑為有期
    徒刑1年確定。另因竊盜案件，經臺灣臺東地方法院以94年
    度東簡字第394號判處有期徒刑3月確定，上開案件接續執行
    ，於95年10月14日縮刑期滿執行完畢。詎其猶不知悔改，竟
    基於施用第一級毒品海洛因之犯意，於98年8月16日上午10
    時許，在高雄市○鎮區○○街7巷31號住處內，以針筒注射
    之方式，施用第一級毒品海洛因1次。嗣於同年8月18日18時
    40分許，在高雄市○鎮區鎮○路與鎮○路○○路口，因形跡
    可疑為警盤查，經警徵其同意採集尿液送驗，結果呈可待因
    、嗎啡陽性反應，而悉上情。
二、案經高雄市政府警察局前鎮分局移請臺灣高雄地方法院檢察
    署檢察官偵查起訴。
    理  由
一、本件被告甲○○所犯為死刑、無期徒刑、最輕本刑為3年以
    上有期徒刑以外之罪，其於準備程序中就被訴事實為有罪之
    陳述，經本院告知簡式審判程序之旨，並聽取當事人意見後
    ，合議庭認宜進行簡式審判程序，爰依刑事訴訟法第273條
    之1第1項規定，裁定由受命法官獨任進行簡式審判程序，合
    先敘明。
二、上開犯罪事實業據被告甲○○坦承不諱；又其為警所採集尿
    液經送檢驗後結果呈嗎啡、可待因之陽性反應，有高雄市政
    府警察局前鎮分局查獲毒品危害防制條例案件犯罪嫌疑人姓
    名對照表（檢體編號：I-293）及高雄市立凱旋醫院98年9月
    3日濫用藥物尿液檢驗報告各1份附卷可稽，足認被告自白核
    與事證相符，自得為認定被告犯罪之依據。故本案事證明確
    ，被告犯行堪以認定。又被告曾受如事實欄所載之觀察勒戒
    及強制戒治處分執行完畢後5年內，再犯施用毒品罪而經依
    法追訴處罰完畢等事實，亦有卷附本院院內索引卡紀錄表、
    臺灣高等法院被告前案紀錄表各1份在卷可按。按毒品危害
    防制條例第20條、第23條於93年1月9日修正施行後，將施用
    毒品之刑事處遇程序，區分為「初犯」及「五年內再犯」、
    「五年後再犯」3種，其立法理由謂：「初犯」經觀察、勒
    戒或強制戒治執行完畢釋放後，「五年內再犯」者，因其再
    犯率甚高，原實施之觀察、勒戒及強制戒治既已無法收其實
    效，爰依法追訴或裁定交付審理。至於經觀察、勒戒或強制
    戒治執行完畢釋放後，「五年後再犯」者，前所實施之觀察
    、勒戒或強制戒治已足以遮斷其施用毒品之毒癮，為期自新
    及協助其斷除毒癮，仍適用「初犯」規定，先經觀察、勒戒
    或強制戒治之程序。從而依修正後之規定，僅限於「初犯」
    及「五年後再犯」二種情形，始應先經觀察、勒戒或強制戒
    治程序。倘被告於5年內已再犯，經依法追訴處罰，縱其第3
    次再度施用毒品之時間，在初犯經觀察、勒戒或強制戒治執
    行完畢釋放5年以後，已不合於「五年後再犯」之規定，且
    因已於「五年內再犯」，顯見其再犯率甚高，原實施觀察、
    勒戒或強制戒治，已無法收其實效，即應依該條例第10條處
    罰，此有最高法院95年第7次刑事庭決議要旨可參。從而，
    被告於前開初犯經觀察勒戒及強制戒治處分執行完畢釋放後
    「五年內再犯」施用毒品罪，並經依法追訴處罰完畢，而本
    件被告再度施用毒品犯行，已不合於「五年後再犯」之規定
    ，揆諸前揭說明即應依毒品危害防制條例第10條施用毒品罪
    加以處罰。
三、核被告所為，係犯毒品危害防制條例第10條第1項之施用第
    一級毒品罪。其施用第一級毒品海洛因前持有之低度行為，
    應為施用之高度行為所吸收，不另論罪。被告前曾因施用毒
    品、贓物案件，經本院分別以94年度訴字第805號、94年度
    簡字第1969號判處有期徒刑9月、4月，合併定應執行刑為有
    期徒刑1年確定。另因竊盜案件，經臺灣臺東地方法院以94
    年度東簡字第394號判處有期徒刑3月確定，上開案件接續執
    行，於95年10月14日縮刑期滿執行完畢等情，有前開前案紀
    錄表可按，其於該徒刑執行完畢後，5年內故意再犯本件法
    定刑為有期徒刑以上之罪，為累犯，應依刑法第47條第1項
    之規定加重其刑。爰審酌被告前因施用毒品案件，經施以觀
    察勒戒、強制戒治處分及法院科刑判決執行完畢後，仍無法
    戒除毒癮，竟再為本件犯行，足見其惡習已深且戒絕毒癮之
    意志不堅，未能體悟施用毒品對自己、家人造成之傷害及社
    會之負擔；惟念被告犯後坦承犯行，態度尚可，另慮及施用
    毒品本質上係屬戕害自身健康之行為，尚未直接危害他人，
    反社會性程度應屬較低；及被告之生活狀況、品行、智識程
    度等一切情狀，量處如主文所示之刑，藉資懲儆。
據上論斷，應依刑事訴訟法第273條之1第1項、第299條第1項前
段，毒品危害防制條例第10條第1項，刑法第11條前段、第47條
第1項，判決如主文。
本案經檢察官李英霆到庭執行職務
中    華    民    國    99    年     3    月    25    日
                  刑事第十庭    法  官  李代昌
以上正本證明與原本無異。
如不服本判決應於收受送達後10日內向本院提出上訴書狀，並應
敘述具體理由；如未敘述上訴理由者，應於上訴期間屆滿後20日
內向本院補提理由書（均須按他造當事人之人數附繕本）「切勿
逕送上級法院」。
中    華    民    國    99    年    3     月    25    日
                                書記官  黃振祐
附錄本判決論罪科刑適用法條：
毒品危害防制條例第10條
施用第一級毒品者，處 6 月以上 5 年以下有期徒刑。
施用第二級毒品者，處 3 年以下有期徒刑。

司法院資訊處製作；財團法人民間司法改革基金會備份。
